臺灣雲林地方法院刑事判決
110年度金訴字第73號
公  訴  人  臺灣雲林地方檢察署檢察官
被      告  連婉妤



上列被告因違反洗錢防制法等案件，經檢察官提起公訴（110年
度偵字第487號、第1231號、第1470號、第3489號），本院判決
如下：
    主      文
連婉妤幫助犯洗錢防制法第十四條第一項之一般洗錢罪，處有期
徒刑陸月，併科罰金新臺幣參萬元，罰金如易服勞役，以新臺幣
壹仟元折算壹日。
    事實及理由
一、犯罪事實：
　　連婉妤可預見將自己所持有之金融存款帳戶交予他人使用，
    可能遭行騙者作為詐取被害人匯款之人頭帳戶，使行騙者將
    詐得之款項轉帳至所提供之帳戶後領取花用，且可預見使用
    人頭帳戶之他人係以該帳戶做為收受、提領或轉帳詐欺贓款
    使用，提領或轉帳後即產生遮斷資金流動軌跡而逃避國家追
    訴處罰效果。竟仍基於幫助他人犯詐欺取財、幫助洗錢之不
    確定故意，於民國109年10月13日或14日某時許，在不詳地
    點，將其申辦之台新國際商業銀行（下稱台新銀行）帳號00
    000000000000號帳戶（下稱本案帳戶）之存摺、金融卡（含
    密碼），交付予真實姓名、年籍不詳之成年人使用。嗣該人所
    屬詐欺集團（實際人數不詳，不能證明有三人以上）成員取
    得本案帳戶資料後，即共同意圖為自己不法之所有，基於詐
    欺取財及洗錢之犯意聯絡，由不詳成員以如附表編號1至4所
    示詐騙方法對黃鈞揚等人施以詐術，致黃鈞揚等人陷於錯誤
    ，於附表編號1至4所示之時間，匯款如附表編號1至4所示之
    金額至本案帳戶內，該等款項並旋遭轉帳至其他帳戶，製造
    金流斷點，而達到掩飾、隱匿詐欺犯罪所得去向之目的。嗣
    因黃鈞揚等人分別發覺遭騙，報警處理後始查悉上情。
二、認定犯罪事實所憑之證據及理由：
  ㈠證據能力方面：
　　本院下述所引用被告連婉妤以外之人供述證據，被告於本院
    準備程序時明示同意有證據能力（見本院卷第64頁），亦未
    於言詞辯論終結前聲明異議，本院審酌該等供述證據作成時
    之情況，尚難認有何違法取證或其他瑕疵，且與本案待證事
    實具相當關聯性，以之為本案證據尚無不當，依刑事訴訟法
    第159條之5規定，均有證據能力；又本院以下所引用非供述
    證據，並無證據證明有出於違法取得情形，復經本院依刑事
    訴訟法踐行調查程序，亦認均有證據能力。
  ㈡證明力方面：
    訊據被告固坦承其名下之本案帳戶遭不詳之詐欺集團使用，
    而如附表所示之告訴人等因遭詐欺集團訛騙陷於錯誤，而陸
    續於如附表所示之時間，匯款至本案帳戶等情，惟矢口否認
    有何幫助詐欺取財及幫助洗錢之犯行，辯稱：我本來要存錢
    用，重辦本案帳戶存摺、金融卡後，因趕著上班，就將本案
    帳戶存摺、金融卡放在機車龍頭下的置物籃，密碼我有寫在
    紙上，一起放在套子裡，銀行打電話給我說帳戶被盜用，我
    才發現存摺及金融卡不見而去掛失云云。經查：
　⒈本案帳戶為被告所申辦，其於109年10月13日前往台新銀行北
    台中分行換發存摺、印鑑及金融卡；又告訴人黃鈞揚等人經
    詐欺集團成員以附表所示之方法施以詐術，致其等分別陷於
    錯誤，並分別匯款如附表所示之金額至本案帳戶內，再遭轉
    至其他帳戶等節，亦為被告所不否認（見本院卷第59頁至第
    61頁），復據告訴人黃鈞揚等人於警詢中指訴綦詳，並有台
    新銀行110年4月8日台新作文字第11005045號函（見偵487卷
    第95頁）及如附表卷證出處欄所示之證據附卷可憑，此部分
    事實洵堪認定。
　⒉被告雖以前詞辯稱本案帳戶之存摺、金融卡及密碼係遺失云
    云，然一般人至金融機構申請開立帳戶，其目的不外乎利用
    該帳戶作存、提款、轉帳等財產之金錢支配處分，故對於帳
    戶印章及金融機構發給之存摺、金融卡及密碼等具有高度專
    屬性之物品、資料，無不妥為保存，以防遺失損及個人財產
    權益，或遭使用為財產犯罪工具。查，被告已成年，前因擔
    任車手之加重詐欺案件，經臺灣高等法院臺中分院以107年
    度原上訴字第40號判決判處應執行有期徒刑1年6月，緩刑5
    年確定（下稱前案），有該判決書及臺灣高等法院被告前案
    紀錄表在卷可參（見本院卷第5頁、第21頁至第31頁），其
    當知悉詐欺集團專門使用人頭帳戶，及妥善保管存摺、金融
    卡及密碼之重要性，縱有記載提款卡密碼必要，亦應與存摺
    、提款卡分開保管、藏放，被告辯稱將密碼記載於紙上，一
    起置於套子裡，實有違常情。況且，被告於109年10月13日
    前往台新銀行北臺中分行換發存摺、印鑑、金融卡，惟其供
    陳：印鑑沒有不見（見本院卷第60頁），則何以其僅將印鑑
    隨身攜帶，卻將同等重要物品隨意放在無任何防盜設施之機
    車龍頭下置物空間即前往上班？另其稱換發存摺及金融卡是
    為了要使用，卻未使用而遲至9天後之109年10月22日始發現
    遺失而辦理掛失（見偵487卷第95頁），參以被告甫於109年
    10月13換發本案帳戶金融卡等資料，告訴人等旋於同年月16
    日受騙匯款及款項旋遭轉帳，被告遲至同年月22日始發現而
    掛失，被告之應對舉措及換發存摺、印鑑、金融卡、掛失等
    時間點之巧合，不無啟人疑竇。就以上矛盾情形，即足彰顯
    被告所謂遺失一說實屬事後虛捏，不足採信。
　⒊不詳詐欺集團為方便收取贓款，並躲避檢警之追緝，而以他
    人之金融機構帳戶作為款項出入之用，應會先取得帳戶所有
    人之同意，否則一旦帳戶所有人向金融機構辦理掛失止付，
    則帳戶遭凍結而無法提領贓款，亦可能於提領贓款時遭銀行
    人員發覺，提高犯罪遭查獲之風險，甚或帳戶所有人申請補
    發存摺及金融卡，並同時變更印鑑及密碼，自行將帳戶內之
    贓款提領一空，將致詐欺行為人無法得償其犯罪之目的。又
    依現今社會現況，不乏因貪圖小利而出售帳戶者，詐欺犯罪
    者付出些許對價而取得可使用且無虞掛失之帳戶，尚非難事
    ，故使用遺失或竊取得來等難以掌控之帳戶作為收取犯罪不
    法所得之用，機率甚微。本案若非被告配合將本案帳戶資料
    交付他人使用，實施詐騙之行為人豈有可能精準預測被告必
    不於此期間內報警或掛失，而得順利收取告訴人黃鈞揚等人
    匯入之金錢？換言之，本案實施詐騙之行為人應有充分之把
    握與信賴，認為本案帳戶尚無被列為警示帳戶之風險，得作
    為供告訴人等匯入詐欺款項所用。
　⒋按行為人對於構成犯罪之事實，預見其發生而其發生並不違
    背其本意者，為間接故意。所謂「預見」，乃指基於經驗法
    則、論理法則，可以預料得見如何之行為，將會有一定結果
    發生之可能，亦即不確定故意，行為人對於構成犯罪之事實
    （包含行為與結果，即被害之人、物和發生之事），預見其
    發生，而此發生不違背本意，存有「認識」及容任發生之「
    意欲」要素。另幫助犯之成立，以行為人主觀上認識被幫助
    者正欲從事犯罪或係正在從事犯罪，且該犯罪有既遂之可能
    ，而其行為足以幫助他人實現構成要件者，即具有幫助故意
    ，並不以行為人確知被幫助者係犯何罪名為必要。次按行為
    人提供金融帳戶之金融卡及密碼予不認識之人，非屬洗錢防
    制法第2條所稱之洗錢行為，不成立同法第14條第1項一般洗
    錢罪之正犯；如行為人主觀上認識該帳戶可能作為收受及提
    領特定犯罪所得使用，他人提領後即產生遮斷資金流動軌跡
    以逃避國家追訴、處罰之效果，仍基於幫助之犯意而提供，
    應論以幫助犯同法第14條第1項之一般洗錢罪(最高法院108
    年度台上大字第3101號刑事裁定意旨參照)。另若非與本人
    有密切關係或特殊信賴關係，實無任意供他人使用金融帳戶
    之理，縱有特殊情況將金融卡及密碼交付他人之情形，亦必
    詳細瞭解他人用途後再行提供，始符日常生活經驗與事理。
    再金融帳戶作為個人理財之工具，申請開設並無任何特殊之
    限制，一般民眾皆得以存入最低開戶金額之方式申請取得，
    且同一人亦得在不同之金融機構申請數個存款帳戶使用。換
    言之，金融帳戶需用者儘可自行申請，若有人反以出價蒐購
    、借用、租用或其他名義向他人取得金融帳戶，一般人本於
    生活經驗及認識當能預見取得金融帳戶者，係將所取得之帳
    戶用於從事詐欺或其他財產犯罪之存、提款、轉帳等工具，
    他人提領、轉帳後即產生遮斷資金流動軌跡以逃避國家追訴
    、處罰之效果。此外，近來詐騙案件層出不窮，詐欺集團利
    用人頭帳戶做為出入帳戶之犯罪模式，不僅廣為媒體所披載
    ，亦經政府一再宣導提醒，是以避免專屬性甚高之金融帳戶
    存摺、金融卡及密碼被不明人士利用為犯罪工具，亦為一般
    生活所應有之認識。
　⒌查被告於案發當時年滿23歲，自述學歷為高職肄業，又有上
    開前案紀錄，其對上開情形不得諉為不知。準此，被告明知
    金融帳戶係個人理財之重要工具，且關係個人財產、信用之
    表徵，應妥善保管不能隨意交付予他人使用，詎其在無法確
    保對方係將其所申辦本案帳戶之存摺、金融卡及密碼用於合
    法用途之情形下，率爾交付他人，容任他人用於詐欺取財之
    不法用途，以供告訴人匯款及他人轉帳，因而製造金流斷點
    ，使本案實施詐騙之行為人得以逃避刑事追訴，由是以觀，
    難認被告有主觀上認為不致發生該等犯罪結果之確信。再觀
    諸本案帳戶，自109年10月16日起開始有本案告訴人受騙匯
    款前之最後存款餘額不足百元（見偵487卷第41頁），被告
    亦不諱言本案帳戶內應該沒有餘額（見本院卷第92頁），此
    等情況與一般提供金融帳戶作為幫助詐欺及幫助洗錢方式之
    案件中，金融帳戶提供者多將閒置不用或餘額所剩無幾之帳
    戶交付不法行為人，以避免自身損失情形相吻合，顯見被告
    主觀上已可預見其將本案帳戶之存摺、金融卡及密碼交付予
    他人，他人將可能利用帳戶遂行詐欺或其他財產犯罪行為，
    並使他人逃避刑事追訴，移轉特定犯罪所得而洗錢，惟因本
    案帳戶內餘額甚少，對己身權益不生影響毫不在意，顯證其
    具有縱使本案帳戶成為不詳詐欺集團行騙他人財物及洗錢之
    工具，亦與其本意無違之心態。基上，被告對於本案詐欺正
    犯詐騙告訴人黃鈞揚等人之行為，及藉其交付之金融帳戶供
    告訴人黃鈞揚等人匯入款項，該等款項旋遭轉帳一空而移轉
    犯罪所得，製造金流斷點，而達到掩飾、隱匿詐欺犯罪所得
    去向之目的，雖非有意使其發生，然此等結果之發生，並不
    違其本意，被告具有幫助他人詐欺取財及一般洗錢之不確定
    故意及行為，堪可認定。
　⒍綜上，被告所辯難以採信，本案事證明確，被告之犯行足堪
    認定，應依法論科。
三、論罪科刑：
  ㈠按刑法上之幫助犯，係對於犯罪與正犯有共同之認識，以幫
    助之意思，對於正犯資以助力，而未參與實施犯罪之行為者
    而言（最高法院75年度台上字第1509號、88年度台上字第12
    70號判決意旨參照）。本案被告將其申辦本案帳戶之存摺、
    金融卡及密碼交付予真實姓名、年籍不詳之人，而容任對方
    使用，雖使該人暨其所屬詐欺集團成員得基於詐欺取財及洗
    錢之犯意聯絡，對如附表所示之告訴人黃鈞揚等人實施詐術
    ，致告訴人黃鈞揚等人陷於錯誤而分別匯款至本案帳戶內，
    該等款項旋遭轉帳一空而移轉犯罪所得，製造金流斷點，而
    遂行詐欺取財及一般洗錢之犯行。惟依上說明，被告單純交
    付帳戶資料供他人使用之行為，並不等同於向告訴人黃鈞揚
    等人施以欺罔之詐術行為及為一般洗錢正犯之行為，且亦無
    證據證明被告有參與詐欺取財及一般洗錢犯行之構成要件行
    為。是核被告所為，係犯刑法第30條第1項前段、同法第339
    條第1項之幫助詐欺取財罪，及犯刑法第30條第1項前段、洗
    錢防制法第14條第1項之幫助一般洗錢罪。
  ㈡罪數說明：
    被告以一提供帳戶之行為犯幫助詐欺取財及幫助一般洗錢2
    罪，為想像競合犯，應依刑法第55條規定，從一重之幫助一
    般洗錢罪處斷。
  ㈢刑之減輕部分：
    被告係基於幫助之犯意而為一般洗錢罪，爰依刑法第30條第
    2項規定，按正犯之刑減輕之。
  ㈣爰以行為人之責任為基礎，審酌被告將本案帳戶資料交付予
    不詳姓名年籍之人，幫助該人及所屬詐欺集團從事詐欺取財
    及洗錢犯行，致告訴人黃鈞揚等人遭詐欺而受有財產上損害
    ，並使該詐欺所得真正去向得以獲得掩飾、隱匿，妨礙執法
    機關追緝犯罪行為人，助長犯罪，造成告訴人黃鈞揚等人難
    以求償，對社會治安造成之危害非輕；惟念本案被告僅提供
    犯罪助力，並非實際從事詐欺取財、洗錢犯行之人，被告之
    不法罪責內涵應屬較低；暨被告否認犯行，且迄今未能填補
    告訴人黃鈞揚等人所受損害；兼衡被告素行、其自述高職肄
    業之教育程度、從事工廠作業員工作（見本院卷第93頁），
    並考量告訴人黃鈞揚等人損失之金額非微等一切情狀，量處
    如主文所示之刑，並就罰金刑部分，諭知易服勞役之折算標
    準。
四、沒收部分：
    被告雖將本案帳戶資料提供詐欺集團成員遂行詐欺犯行，惟
    卷內尚乏積極證據證明被告就此獲有報酬，自無從認定被告
    有何實際獲取之犯罪所得，爰不予諭知沒收或追徵其價額。
    又本案告訴人黃鈞揚等人遭詐騙之款項，係由詐欺集團成員
    轉帳一空，非屬被告所有，亦非在其實際掌控中，其就所隱
    匿之財物不具所有權及事實上處分權，無從依洗錢防制法第
    18條第1項諭知沒收。至被告提供之本案帳戶存摺、金融卡
    ，雖交付他人作為詐欺取財、洗錢所用，惟業經被告辦理掛
    失，無法再供交易使用，且金融卡本身之價值甚低，復未扣
    案，因認尚無沒收之實益，其沒收不具有刑法上之重要性，
    故依刑法第38條之2第2項不予宣告沒收，附此敘明。
據上論斷，應依刑事訴訟法第299條第1項前段，洗錢防制法第14
條第1項，刑法第11條前段、第30條第1項前段、第2項、第339條
第1項、第55條前段、第42條第3項前段，刑法施行法第1條之1第
1項，判決如主文。　
本案經檢察官王聖豪提起公訴，檢察官林豐正到庭執行職務。
中　　華　　民　　國　　110 　年　　11　　月　　23　　日
                  刑事第二庭  審判長法  官 王紹銘
                                    法  官 黃麗竹
                                    法  官 簡鈺昕
以上正本證明與原本無異。 　　　　　　　　　　　　　　　
如不服本判決應於收受送達後20日內向本院提出上訴書狀，並應
敘述具體理由；其未敘述上訴理由者，應於上訴期間屆滿後20日
內向本院補提理由書（均須按他造當事人之人數附繕本）「切勿
逕送上級法院」。
                                   書記官  林芳宜
中　　華　　民　　國　　110 　年　　11　　月　　23　　日
附錄本案論罪科刑法條全文：
中華民國刑法第30條
（幫助犯及其處罰）
幫助他人實行犯罪行為者，為幫助犯。雖他人不知幫助之情者，
亦同。
幫助犯之處罰，得按正犯之刑減輕之。
中華民國刑法第339條
（普通詐欺罪）
意圖為自己或第三人不法之所有，以詐術使人將本人或第三人之
物交付者，處5年以下有期徒刑、拘役或科或併科50萬元以下罰
金。
以前項方法得財產上不法之利益或使第三人得之者，亦同。
前二項之未遂犯罰之。
洗錢防制法第2條
本法所稱洗錢，指下列行為：
一、意圖掩飾或隱匿特定犯罪所得來源，或使他人逃避刑事追訴
    ，而移轉或變更特定犯罪所得。
二、掩飾或隱匿特定犯罪所得之本質、來源、去向、所在、所有
    權、處分權或其他權益者。
三、收受、持有或使用他人之特定犯罪所得。
洗錢防制法第14條
有第二條各款所列洗錢行為者，處7年以下有期徒刑，併科新臺
幣5百萬元以下罰金。
前項之未遂犯罰之。
前二項情形，不得科以超過其特定犯罪所定最重本刑之刑。
附表：
編號 告訴人 詐騙方法 匯款時間 匯款金額（新臺幣） 卷證出處 １ 黃鈞揚 詐欺集團成員於109年10月7日使用WIPPY交友軟體暱稱「欣」與黃鈞揚互加好友後，即以通訊軟體LINE向黃鈞揚推銷投資軟體APP，並佯稱：可按伊規劃之方式投資獲利，致黃鈞揚陷於錯誤，依指示匯款至本案帳戶。 109年10月16日上午11時7分許 3萬元 ①告訴人黃鈞揚警詢之指訴（偵487卷第13頁至第15頁背面）。 ②告訴人網路轉帳明細擷圖2張、存摺內頁交易明細1份（偵487卷第19頁、第29頁）。 ③告訴人與詐欺集團成員暱稱「欣」之LINE通訊紀錄（偵487卷第23頁至第27頁）。 ④內政部警政署反詐騙諮詢專線紀錄表、高雄市政府警察局仁武分局鳥松分駐所受理詐騙帳戶通報警示簡便格式表（偵487卷第31頁、第33頁）。 ⑤本案帳戶開戶資料及交易明細1份（偵487卷第39頁至第41頁背面）。     109年10月16日上午11時8分許 3萬元  ２ 余德新 詐欺集團成員於109年10月4日使用交友軟體與余德新互加好友後，即以通訊軟體LINE向余德新佯稱：伊為資深股票操盤手，可加入「forexdstw」投資網站投資獲利云云，致余德新陷於錯誤，依指示匯款至本案帳戶。 109年10月16日上午10時35分許 27萬元 ①告訴人余德新警詢之指訴（偵1470卷第11頁及背面）。 ②告訴人存摺內頁交易明細1份（偵1470卷第29頁背面）。 ③台中銀行國內匯款申請書回條影本1紙（偵1470卷第31頁背面）。 ④詐欺集團成員提供之詐騙證件及與告訴人LINE通訊紀錄擷圖4張（偵1470卷第31頁背面）。 ⑤內政部警政署反詐騙諮詢專線紀錄表、臺中市政府警察局霧峰分局霧峰派出所受理詐騙帳戶通報警示簡便格式表、受理各類案件紀錄表（偵1470卷第35頁、第37頁背面、第69頁背面）。 ⑥本案帳戶開戶資料及交易明細1份（偵487卷第39頁至第41頁背面）。  ３ 戴震 詐欺集團成員於109年10月4日下午1時許，使用交友軟體Paris暱稱「琪琪琪」與戴震互加好友後，即以通訊軟體LINE暱稱「佳佳佳」向戴震佯稱：伊有操作金融投資，可加入「GKFX」交易平台投資獲利云云，致戴震陷於錯誤，依指示匯款至本案帳戶。 109年10月16日上午11時1分許 9萬元 ①告訴人戴震警詢之指訴（偵3489卷第19頁至第21頁背面）。 ②網路銀行轉帳明細擷圖2張、存摺內頁交易明細1份（偵3489卷第23頁背面、第31頁）。 ③內政部警政署反詐騙諮詢專線紀錄表、新竹縣政府警察局竹北分局六家派出所受理詐騙帳戶通報警示簡便格式表、受理各類案件紀錄表、受理刑事案件報案三聯單（偵3489卷第33頁、第65頁、第101頁及背面）。 ④本案帳戶開戶資料及交易明細1份（偵487卷第39頁至第41頁背面）。    109年10月16日上午11時1分許 9萬元  ４ 黃世杰 詐欺集團成員於109年9月1日使用Omi交友軟體暱稱「妍兒」與黃世杰互加好友後，即以通訊軟體LINE向黃世杰佯稱：可透過智匯投資平臺賺錢獲利云云，致黃世杰陷於錯誤，依指示匯款至本案帳戶。 109年10月16日上午10時32分許 75萬元 ①告訴人黃世杰警詢之指訴（偵1231卷第29頁至第31頁）。 ②兆豐國際商業銀行國內匯款申請書影本1紙（偵1231卷第39頁背面）。 ③投資平臺網站頁面擷圖4張（偵1231卷第41頁背面至第43頁背面）。 ④內政部警政署反詐騙諮詢專線紀錄表、臺中市政府警察局烏日分局犁份派出所受理詐騙帳戶通報警示簡便格式表、受理各類案件紀錄表、受理刑事案件報案三聯單（偵1231卷第57頁至第59頁、第67頁）。 ⑤本案帳戶開戶資料及交易明細1份（偵487卷第39頁至第41頁背面）。